【裁判字號】    97,交聲,124
【裁判日期】    970218
【裁判案由】    聲明異議
【裁判全文】
臺灣臺中地方法院交通事件裁定         97年度交聲字第124號
原處分機關  交通部公路總局臺中區監理所臺中市監理站
受處分人    甲○○
上列受處分人因違反道路交通管理處罰條例案件，對於交通部公
路總局臺中區監理所臺中市監理站九十六年十二月二十四日所為
之處分（裁監稽違字第裁六一－Ｆ00000000號裁決書）
，聲明異議，本院裁定如下：
    主  文
原處分撤銷。
    理  由
一、原處分機關略以：異議人即受處分人甲○○於民國九十六年
    七月九日上午八時五十六分許，駕駛車牌號碼ＣＨ九－八五
    二號重型機車，在苗栗縣頭份鎮○○路上，因「機器腳踏車
    駕駛人未依規定載安全帽及未領有駕駛執照駕駛機器腳踏車
    」之違規，經苗栗縣警察局交通警察隊以違反道路交通管理
    處罰條例第三十一條第六項、第二十一條第一項第一款規定
    之行為，製開苗縣警交字第Ｆ00000000號舉發違反
    道路交通管理事件通知單。嗣經原處分機關於九十六年十二
    月二十四日依上開規定，以裁監稽違字第裁六一－Ｆ000
    00000號裁決書，裁處受處分人罰鍰新臺幣（下同）一
    萬零一百元，逾期則依裁決書處罰主文規定裁處。
二、受處分人聲明異議意旨略以：受處分人於九十六年七月九日
    遭員警攔檢，違規屬實，但當時因快接近上班時間，故向員
    警告知「上班快來不及了」，並留下資料，請員警將罰單寄
    到「臺中市○○區○○街六五之二號」，由受處分人母親代
    收，但員警將罰單寄到受處分人之戶籍地「臺中市○○區○
    ○街六七之一號」，以致無人收受罰單，受處分人並非無故
    逾期不繳罰鍰，為此聲明異議等語。
三、按行為人有違反道路交通管理處罰條例之情形者，應填製舉
    發違反道路交通管理事件通知單，並於被通知人欄予以勾記
    ，當場舉發者，其通知聯應填記駕駛人或行為人姓名、性別
    、出生年月日、地址、身分證統一編號及車主姓名、地址、
    車牌號碼、車輛種類，被查獲之駕駛人或行為人為受處分人
    時，應於填記通知單後將通知聯交付該駕駛人或行為人簽名
    或蓋章收受之，拒絕簽章者，仍應將通知聯交付該駕駛人或
    行為人收受，並記明其事由及交付之時間，拒絕收受者，應
    告知其應到案時間及處所，並記明事由與告知事項，視為已
    收受；違反道路交通管理事件，行為人認為舉發之事實與違
    規情形相符者，得於接獲通知單後，親自或委託他人持該通
    知單，不經裁決向指定之處所，逕依裁罰基準執行並繳納罰
    鍰結案；違反道路交通管理事件行為人，未依規定自動繳納
    罰鍰，或未依規定到案聽候裁決，處罰機關應依基準表於舉
    發違反道路交通管理事件通知單送達且逾越應到案期限六十
    日後之三個月內，逕行裁決之，違反道路交通管理事件統一
    裁罰標準及處理細則第十一條第一項第一款、第四十八條第
    一項及第四十四條第一項分別定有明文。又按處理違反道路
    交通管理事件，有關文書送達之程序，依行政程序法之規定
    ；送達，於應受送達人之住居所、事務所或營業所為之，違
    反道路交通管理事件統一裁罰基準及處理細則第五條，行政
    程序法第七十二條第一項前段亦分別定有明文。故依上開規
    定，舉發違反道路交通管理事件通知單應先由舉發機關合法
    送達予受處分人，使受處分人得以知悉應到案日期及處所得
    以在期限內以最低處罰標準繳納罰款，倘受處分人未自動繳
    納罰鍰或未到案聽候裁決，處罰機關始得依違反道路交通管
    理事件統一裁罰基準表逕行裁決之。從而，舉發違反道路交
    通管理事件通知單未經合法送達受處分人，處罰機關逕行裁
    決，其裁決程序即非合法。
四、經查，受處分人對於上述時、地，因「機器腳踏車駕駛人未
    依規定載安全帽及未領有駕駛執照駕駛機器腳踏車」之違規
    ，遭警當場舉發等情並不爭執，惟受處分人陳稱：伊因上班
    快遲到，故留下「臺中市○○區○○街六五之二號」地址，
    請員警按址寄送罰單即離去等語。而苗縣警交字第Ｆ000
    00000號舉發違反道路交通管理事件通知單上，亦註記
    「自稱趕上班，留下年籍資料後先行離去上班」等字，且未
    經受處分人簽名，有該舉發違反道路交通管理事件通知單附
    卷可憑，足見受處分人並未收受該舉發違反道路交通管理事
    件通知單；又證人乙○○即取締員警亦於本院訊問時具結證
    稱：受處分人說她急著上班，有留下一張便條紙，伊印象是
    「六五之二號」，伊查證身分符合後，並沒有禁止其離開，
    後來依受處分人出示行照地址寄交等語（參見本院九十七年
    二月一日訊問筆錄第二頁卷），則證人乙○○當時除知悉受
    處分人戶籍地址「臺中市○○區○○街六七之一號」，尚收
    受受處分人留下之送達地址「臺中市○○區○○街六五之二
    號」，自有按送達地址寄送舉發違反道路交通管理事件通知
    單之意，是執行公權力之員警所為對受處分人而言，應係可
    得信賴之承諾。惟舉發機關竟僅對受處分人之戶籍地送達，
    未對受處分人要求之送達處所寄送該舉發違反道路交通管理
    事件通知單，顯未合法送達，受處分人因而無從依限到案，
    致無法依最低處罰標準在限期內自動繳納罰款結案，此不利
    益不應歸責於受處分人。
五、綜上所述，舉發機關未經合法送達該舉發違反道路交通管理
    事件通知單，原處分機關逕予裁決最高罰鍰，揆諸前揭法條
    規定，程序上即不適法。本件受處分人異議為有理由，原處
    分自應予以撤銷，並應發回由原處分機關責成舉發機關重新
    為合法送達後，再依法裁決，以為適法。
據上論斷，應依道路交通管理處罰條例第八十七條第二項，道路
交通案件處理辦法第二十條之規定，裁定如主文。
中    華    民    國    97    年    2     月    18    日
                      交通法庭  法  官  黃裕仁
上正本證明與原本無異。
如不服本裁定，應於送達後五日內，向本院提出抗告狀。
                                書記官  王嘉仁
中    華    民    國    97    年    2     月    18    日


司法院資訊處製作；財團法人民間司法改革基金會備份。
